【裁判字號】    95,破抗,9
【裁判日期】    950831
【裁判案由】    宣告破產
【裁判全文】
臺灣高等法院臺南分院民事裁定           95年度破抗字第9號
抗 告 人  甲○○
上列抗告人因聲請宣告許甲戌之遺產破產事件，對於中華民國95
年6月30日臺灣雲林地方法院95年度破字第2號裁定提起抗告，本
院裁定如下：
    主    文
抗告駁回。
抗告程序費用由抗告人負擔。
    理    由
一、抗告意旨略以：
  (一)被繼承人許甲戌之不動產，因恐涉及產權糾紛，抗告人求售
    無門，並無雲林縣麥寮鄉公所、雲林縣政府所鑑定之價值，
    如有該鑑定價值，上開不動產應在94年度執字第1926號強制
    執行事件中拍定，以清償債務，是上開不動產流標乙節，實
    徵其價值並不足以清償債務。
  (二)被繼承人許甲戌所有雲林縣麥寮鄉○○段1101地號土地，現
    租給第三人林忠和建屋營業，則有意買受該地之人，因恐受
    民法「買賣不破租賃」規定之拘束以及林忠和之阻撓，實不
    敢貿然投入；而同段1050地號土地，其上蓋有兩間房屋，一
    間屬被繼承人之子許全忠所有，另一間有第三人潘平清曾作
    為鐵工廠使用並蓋有鐵皮屋，雖依民法「附合」原理，取得
    該土地之所有權人，可因土地價值高於房屋而可連帶聲請有
    償取得上開許全忠所有之房屋，惟其所牽涉之點交問題，亦
    使有意買受者望之怯步，因如無法取得該屋所有權，即便買
    地亦不能使用，致有意買受者更不可能投入；至於同段1049
    地號土地，係許甲戌與其弟許石井公同共有，非有許石井之
    同意，該土地不能分割買賣。綜上，許甲戌所有之不動產恐
    因涉及產權糾紛以致求售無門，其價值乃遠不如鑑價總值。
  (三)況被繼承人許甲戌之動產價值，實際上亦無陳報所言之價值
    。許甲戌固曾投資番鴨運銷合作社新台幣（下同）100,000
    元，惟該投資恐非經法律程序無法取回。再就許甲戌對第三
    人林忠和之租金債權而言，因許甲戌曾請林忠和擔任其連帶
    保證人以便向銀行貸款，嗣許甲戌與林忠和和解達成協議，
    即俟林忠和得以免除連帶保證人之義務時，方支付租金予許
    甲戌，是許甲戌對林忠和之租金債權，於許甲戌之遺產尚未
    清算而了結其債權債務關係前，實無法請求。又抗告人曾與
    台南區中小企業銀行（現為京城商業銀行股份有限公司）連
    絡，希能與其就許甲戌所欠債務進行協商，並共同研擬償債
    計畫，惟台南區中小企業銀行迄未出面與抗告人磋商。抗告
    人亦曾與廣成飼料行聯繫，雖獲其善意回應，給抗告人半年
    時間了結許甲戌之債務，惟抗告人本身並無此財力，又求售
    許甲戌之遺產無門。故懇請宣告許甲戌之遺產破產，並召開
    債權人協商會議，共謀清算了結其債權債務關係。
二、按遺產不敷清償被繼承人債務，而有繼承人為限定繼承之情
    形者，得宣告破產；前述破產聲請，繼承人亦得為之，破產
    法第59條固定有明文。惟法院對於破產之聲請，裁定前得依
    職權為必要之調查，亦為同法第63條第2項所明定。經查：
  (一)被繼承人許甲戌於民國（下同）94年10月3日死亡後，抗告
    人對於其遺產聲請限定繼承，並經原法院於94年12月5日以
    94年度繼字第766號裁定公示催告在案（原審卷第7頁），合
    先認定。
  (二)抗告人固以許甲戌所遺財產不足清償其債務為由，對於該遺
    產向原法院聲請破產，惟經原法院向財政部台灣省中區國稅
    局虎尾稽徵所調取被繼承人許甲戌94年之財產歸屬資料清單
    ，所載被繼承人許甲戌遺產中關於不動產部分，與抗告人陳
    報者相符，計有門牌為雲林縣麥寮鄉○○路236巷32號樓房1
    棟及坐落同鄉○○段1049、1050、1101號土地共3筆。而上
    開不動產在原法院94年度執字第1926號強制執行事件中，曾
    被債權人京城商業銀行聲請強制執行，其中樓房1棟經鑑得
    價值為3,256,100元，有雲林縣麥寮鄉公所94年5月5日不動
    產價格鑑定書可證；至於土地部分，其中橋頭段1049號土地
    每平方公尺價值5,500元（許甲戌應有部分13/120）、同段
    1050號土地每平方公尺價值6,000元（許甲戌應有部分2/4）
    、同段1101號土地每平方公尺價值2,600元（許甲戌權利範
    圍全部），換算價值分別為384,312元、2,472,000元及10,1
    84,200元，有雲林縣政府於94年3月28日所出具土地價格鑑
    定書為憑，亦經原法院調閱上開強制執行事件查核無誤。合
    計上開不動產總值為16,296,612元。另抗告人自行陳報許甲
    戌所有動產及對番鴨運銷合作社之投資，價值共計156,000
    元。對第三人林忠和也有租金債權900,000元。綜上，合計
    許甲戌所有遺產總值為17,352,612元。凡此均為抗告人所不
    爭，僅以上開抗告意旨為爭辯。
  (三)再者，被繼承人許甲戌之負債部分，據廣成產業股份有限公
    司向原法院陳報1筆本金4,400,000元而本利和約為5,720,00
    0元；京城商業銀行股份有限公司陳報2筆分別為：本金3,12
    0,000元並加計利息及違約金後約為5,647,200元及本金946,
    733元並加計利息及違約金後約為1,240,000元；許永鏘陳報
    本金500,000元，而抗告人認應按法定利率年息百分之五加
    計利息，則本利和為700,000元（計8年）；合作金庫商業銀
    行斗六分行陳報已無債權；抗告人陳報與其兄弟許全忠對許
    甲戌有治喪費用債權400,000元。綜上，許甲戌之負債總額
    約為13,707,200元，此部分亦有各該陳報狀附原裁定卷可稽
    並為抗告人所不爭。
  (四)從而，被繼承人許甲戌所有遺產總值為17,352,612元，扣減
    負債總額13,707,200元後，尚有餘額3,645,412元，實難謂
    符合前揭法條所規定「遺產不敷清償被繼承人債務」之要件
    ，故抗告人聲請許甲戌遺產破產，自非有據，原法院裁定駁
    回其破產聲請，依法並無不合。
三、抗告人雖主張被繼承人許甲戌所有不動產之實際價值遠不如
    鑑價總值，動產價值亦非債權人所陳報者等語。然查不動產
    部分，雲林縣麥寮鄉公所及雲林縣政府於上開強制執行程序
    中所為之鑑定，一般說來，較具客觀性，且依辦理強制執行
    事件應行注意事項第42條第5項之規定亦應使債權人、債務
    人就鑑定價格表示意見，原則上也與市價比較相當。雖強制
    執行中隨著拍賣條件之變動會影響價格，此一時低彼一時高
    ，但此與遺產之客觀價值之估算無關；動產部分，原法院亦
    均根據抗告人自己陳報之遺產清冊資料加以核定。抗告人就
    上開主張固未能提出足資徵信之評估資料以供憑核，其僅憑
    主觀臆測而空言泛稱上開不動產因涉及產權糾紛以致求售無
    門、債權部分亦無法請求云云，洵非可採。抗告意旨求為廢
    棄原裁定、宣告許甲戌之遺產破產，為無理由，應予駁回。
四、據上論結，本件抗告為無理由，爰依破產法第5條、民事訴
    訟法第495條之1第1項、第449條第1項、第95條、第78條，
    裁定如主文。
中    華    民    國    95    年     8    月   31     日
                  民事第一庭      審判長法  官  林金村
                                        法  官  胡景彬
                                        法  官  林輝雄
上為正本係照原本作成。
如不服本裁定，僅得於收受本裁定正本送達後10日內以適用法規
顯有錯誤為理由，向本院提出抗告狀（須附繕本），依法應繳納
抗告費新台幣1千元，並委任律師為訴訟代理人，經本院許可後
始可再抗告於最高法院。
中    華    民    國    95    年     8    月   31     日
                                        書記官  黃惠美
【附記】
民事訴訟法第495條之1第2項準用同法第466條之1第1、2項規定
：
(1)對於第二審判決上訴，上訴人應委任律師為訴訟代理人。但上
  訴人或其法定代理人具有律師資格者，不在此限。
(2)上訴人之配偶、三親等內之血親、二親等內之姻親，或上訴人
  為法人、中央或地方機關時，其所屬專任人員具有律師資格並
  經法院認為適當者，亦得為第三審訴訟代理人。        Ｊ


司法院資訊處製作；財團法人民間司法改革基金會備份。
